【裁判字號】    97,交聲,28
【裁判日期】    970528
【裁判案由】    違反道路交通管理處罰條例聲明異議
【裁判全文】
臺灣臺東地方法院交通事件裁定          97年度交聲字第28號
原處分機關  交通部公路總局高雄區監理所臺東監理站
異  議  人
即受處分人  乙  ○
上列受處分人因違反道路交通管理處罰條例案件，對於交通部公
路總局高雄區監理所臺東監理站民國97年3月11日東監違裁字第
裁81-T00000000號（原舉發案號：東警交字第T00000000號）所
為之裁決處分，聲明異議，本院裁定如下：
    主  文
原處分撤銷。
乙○汽車駕駛人，行經有燈光號誌管制之交岔路口闖紅燈，處新
臺幣貳仟柒佰元罰鍰，並記違規點數點。
    理  由
一、原處分意旨略以：異議人即受處分人（下稱異議人）乙○於
    民國97年2月16日下午2時41分，駕駛車牌號碼WU-9428號自
    用小客車，沿臺九線由南往北方向行駛，行經臺東縣關山鎮
    ○○路與溪埔路（仁愛路）有燈光號誌管制之交岔路口（下
    稱系爭交岔路口），未依燈號指示逕予闖越紅燈，經執行交
    通稽查勤務員警甲○○發現後，依稽查程序示意攔停並告知
    異議人違規事實後逕行舉發，案經移送原處分機關依道路交
    通管理處罰條例第53條第1項規定，裁處異議人新台幣（下
    同）2,700元罰緩等語。
二、聲明異議意旨略以：案發當天伊駕駛前揭自用小客車從花蓮
    慈濟醫院沿臺九線由北往南方向行駛欲返回臺東市區，於行
    經關山鎮市區時，臨時憶起醫師囑咐可就近在關山鎮慈濟醫
    院關山分院看診，因此迴轉而在關山鎮農會前右轉和平路後
    ，欲前往慈濟醫院關山分院拿取看診之時間表，當時伊並未
    闖紅燈，而係綠燈右轉，原舉發單位所為舉發容有違誤，為
    此聲明異議云云。
三、按「汽車駕駛人，行經有燈光號誌管制之交岔路口闖紅燈者
    ，處新臺幣1千8百元以上5千4百元以下罰鍰。」、「汽車駕
    駛人有下列各款所列條款之一者，除依原條款處罰鍰外，並
    予記點：三、有第43條、第53條或第54條情形之一者，各記
    違規點數三點。」道路交通管理處罰條例第53條第1項、第
    63條第1項第3款分別定有明文。
四、經查，本件異議人即受處分人乙○於97年2月16日下午2時41
    分，駕駛車牌號碼WU-9428號自用小客車，沿臺九線由南向
    北方向行駛，行經臺東縣關山鎮○○路與溪埔路有燈光號誌
    管制之交岔路口，未依燈號指示逕闖越紅燈，經執行交通稽
    查勤務員警甲○○發現後，依稽查程序示意攔停並告知異議
    人違反道路交通管理處罰條例第53條第1項規定之違規事實
    ，並掣發東警交字第T00000000號舉發違反道路交通管理事
    件通知單予以舉發等情，業據證人即臺東縣警察局關山分局
    關山派出所警員甲○○於本院調查時具結證稱：卷附臺東縣
    警察局東警交字第Ｔ00000000號舉發違反道路交通管理事件
    通知單，係伊製單舉發無訛，當時係任職臺東縣警察局關山
    分局關山派出所；舉發當日伊是執行例行性定點稽查勤務，
    攔檢之地點是位在臺東縣關山鎮○○路上之臺灣電力公司前
    面，距離舉發異議人違規之系爭交岔路口約15公尺，伊於執
    行交通稽查勤務時，看到異議人駕駛前揭白色自用小客車由
    南往北方向行駛，行經關山鎮○○路與仁愛路（溪埔路）交
    岔路口時，燈光號誌已經轉為紅燈，異議人還是一直往前開
    而闖紅燈，伊就拿指揮棒示意異議人靠邊停車受檢，當異議
    人靠邊時伊即告知異議人闖紅燈之違規事實，並請異議人出
    示證件供查核，當時異議人沒有下車，但有出示證件，異議
    人旁邊有一位女乘客（證人即異議人之妻丙○○），該名女
    乘客就下車並表示沒有闖紅燈，伊就拿異議人之證件至巡邏
    車填單舉發，當時該名女乘客表示是從關山鎮農會那邊過來
    ，如果從農會那邊過來的話到攔檢點是屬於直行的，該名女
    乘客對伊表示是搶黃燈，伊即告訴異議人及該名女乘客伊一
    直注意系爭交岔路口號誌已經變成紅燈；燈號在變成紅燈之
    前，伊有看到異議人駕駛前述自用小客車已經看到紅燈要停
    下來但來不及停，所以就開過去，當時後面的車子距離異議
    人所駕駛的車子還有一段距離，不可能會追撞，當時伊看到
    的情形就是如此，因此對異議人告知係闖紅燈而非搶黃燈過
    來；舉發當時異議人是（沿和平路）直行過來，蓋因異議人
    若是右轉的話，會有一個弧度，伊可清楚辨識異議人是直行
    或迴轉，異議人當時應該不是右轉；伊將異議人攔停後，異
    議人表示是從關山鎮農會前面（右）轉過來，攔檢點距離關
    山鎮農會約200公尺，系爭交岔路口距離關山鎮農會約100
    公尺，伊第一眼看到異議人所駕駛之自用小客車時，距離攔
    檢地點約20公尺，有看到異議人在系爭交岔路口號誌燈前煞
    車，但因來不及煞車而闖紅燈；舉發當時有錄音，相關錄音
    帶及錄音譯文另行補陳等語綦詳（見本院卷第18至22頁）。
    嗣經證人甲○○檢陳上開錄音帶1卷、車籍資料及異議人行
    駛方向圖示各1紙到院後，經本院將該錄音帶之內容逐字譯
    為錄音譯文存卷，稽諸其錄音譯文顯示，異議人於舉發當時
    雖矢口否認有何闖紅燈之違規事實，辯稱係自關山鎮農會「
    綠燈右轉」（即自關山鎮○○路右轉和平路），由南向北方
    向行駛云云，然查異議人之妻即證人丙○○於舉發當時則是
    辯稱係「搶黃燈」云云（見本院卷第30至33頁），2人所述
    顯有出入，初已難憑採。再者，系爭交岔路口即執勤員警甲
    ○○舉發異議人違規之地點，係位於關山鎮○○路與溪埔路
    （仁愛路）之交岔路口，而依異議人及其妻即證人丙○○所
    述係自關山鎮農會右轉和平路，其右轉之地點應該是關山鎮
    ○○路與和平路之交岔路口，並非系爭交岔路口，有證人即
    執勤員警甲○○提出附卷之異議人行駛方向圖示在卷可參（
    見本院卷第28頁），益證異議人及其妻上開所述係自關山鎮
    農會（民生路）右轉和平路云云，誠與本件待證事實即異議
    人是否於系爭交岔路口闖紅燈無涉，自無從採為有利於異議
    人事實認定之基礎。
五、又燈光號誌之違反，其所需之舉證狀態稍縱即逝，除設有感
    應照相之路口外，事後無法還原現場狀態，職是，舉發當時
    現場之執勤員警自屬交通事件之重要證人。又衡以本件執勤
    員警甲○○執行交通稽查勤務之攔檢點，距離系爭交岔路口
    僅15公尺，是其於舉發當時應可清楚辨識異議人是否有闖紅
    燈之違規情事，況警察於執行公務時，本身即受有行政懲處
    責任之監督，且其到庭具結作證，更係以刑事責任擔保其證
    言之真實性，本件舉發員警甲○○與異議人間並無何身分利
    害業務關係，亦無嫌隙，業據證人甲○○證述屬實，衡情應
    無甘冒偽證罪責之風險，而故意設詞構陷異議人之理，且亦
    無任何證據足資證明其有何捏造事實違法取締之不法情事，
    因此本院認員警本於維護交通秩序、安全職責所為之取締，
    當屬合法、正確之舉發。異議人空言否認上開違規行為，所
    辯尚無足採。至於異議人復辯稱值勤員警大可以拍照或架設
    ＤＶ錄影之方式進行舉發云云，惟查警察於執行交通稽查勤
    務時，其舉發交通違規之方式不一，必須考量執勤之時間、
    地點、人員、設備及舉發交通違規目的之達成等因素，不可
    強求一律應以拍照或架設ＤＶ錄影之方式進行舉發，附此敘
    明。
六、綜上所述，本件異議人駕駛前揭自用小客車於上述時、地闖
    紅燈之違規行為，洵堪認定。原處分機關依道路交通管理處
    罰條例第53條第1項之規定，裁處受處分人罰鍰2,700元，固
    屬有據，惟原處分機關漏未援引同條例第63條第1項第3款規
    定，並記受處分人違規點數3點，容有疏漏，原處分仍係無
    可維持，應由本院將原處分撤銷，改諭知受處分人罰鍰2,70
    0元，並記違規點數3點，以資適法。
七、據上論斷，應依道路交通案件處理辦法第20條前段，裁定如
    主文所示。
中    華    民    國    97    年    5     月    28    日
                  交通法庭法  官  康文毅
以上正本證明與原本無異。
如不服本裁定，應於裁定送達後5日內向本院提出抗告狀（須附
繕本）。「切勿逕送上級法院」
中    華    民    國    97    年    5     月    28    日
                          書記官  林傳坤


司法院資訊處製作；財團法人民間司法改革基金會備份。
